---
title: "Le package gt"

author: "Franck"
format: 
  html:
    toc: true  # Table des matières
    toc-depth: 2  # Profondeur de la table des matières
    toc-location: left  # Position de la table des matières (left, right)
    toc-title: "Table des matières"  # Titre de la table des matières
    number-sections: true  # Numérotation des sections
    navigation:
      menu:
        - text: "Home"
          href: index.qmd
        - text: "Section 1"
          submenu:
            - text: "Subsection 1.1"
              href: section1_1.qmd
            - text: "Subsection 1.2"
              href: section1_2.qmd
        - text: "Section 2"
          href: section2.qmd
    theme:
      light: flatly
      dark: darkly
    css: styles.css
    includes:
      in-header: header.html
      in-body: body.html
editor: visual
---

# Introduction

Le package `gt` a été conçu pour simplifier la création de tableaux. La syntaxe est plutôt simple et intuitive et s'intégre particulièrement bien dans la production de rapports en markdown ou quarto.

La création de tableaux repose sur l'approche de type "pipeline" (%\>%) ce qui rend le code lisible et sans doute plus facile à maintenir.

Il existe de nombreuses options pour personnaliser les tableaux (notamment le formatage des chiffres qui est hyper simple).

Les tableaux `gt` peuvent être facilement intégrés dans des documents HTML, LaTeX, Word...

## Constitution d'un dataframe fictif

```{r, message=F}

library(tidyverse)
library(gt)

regions <- data.frame(
  Regions = c("Auvergne-Rhône-Alpes", "Bourgogne-Franche-Comté", "Bretagne", 
             "Centre-Val de Loire", "Corse", "Grand Est", "Hauts-de-France", 
             "Île-de-France", "Normandie", "Nouvelle-Aquitaine", 
             "Occitanie", "Pays de la Loire", "Provence-Alpes-Côte d'Azur"),
  Population = c(8047384, 2804190, 3340379, 2548000, 344679, 5511749, 
                 5993463, 12278210, 3288750, 6054076, 5984192, 3889781, 5081183),
  Surface = c(69711, 47784, 27208, 39151, 8680, 57433, 31813, 12011, 29907, 
              84061, 72724, 32082, 31400)  # Surface en kilomètres carrés
)


```

# Quelques exemples d'utilisation

## Le cas le plus simple (et le résultat est déjà plutôt pas mal)

```{r, message =F}

regions %>% 
  gt()


```

## Ajout d'un titre et d'un sous-titre

```{r, message=F}

regions %>%
  gt() %>%
    tab_header(title = md("Populations légales **au 1er janvier 2021**"), # **xxxx** permet le caractère gras en markdown
               subtitle = md("dans les régions de France métropolitaine`"))
```

## Ajout d'une source

```{r, message =F}

regions %>%
  gt() %>%
    tab_header(title = md("Populations légales **au 1er janvier 2021**"),
               subtitle = md("dans les régions de France métropolitaine`")) %>% 
  tab_footnote(
    footnote = "Source: Insee, recensements de la population")
  
```

## Ajout d'une note de bas de page

```{r, message=F}


regions %>%
  gt() %>%
    tab_header(title = md("Populations légales **au 1er janvier 2021**"),
               subtitle = md("dans les régions de France métropolitaine`")) %>% 
  tab_footnote(
    footnote = "Notre région !",
    locations = cells_body(columns = Regions, rows = 7)
  ) %>% 
  tab_source_note(
    source_note = "Source: Insee, recensements de la population"
  ) 
```

## Formatage des données, exemple avec le séparateur de milliers

```{r, message=F}

regions %>%
  gt() %>%
    tab_header(title = md("Populations légales **au 1er janvier 2021**"),
               subtitle = md("dans les régions de France métropolitaine`")) %>% 
  fmt_number(
    columns = c(Population,Surface),
    decimals = 0,  # Nombre de décimales
    use_seps = TRUE,  # Utiliser ou non des séparateurs de milliers
    sep_mark = " ",  # Définition du séparateur de milliers comme un espace
    dec_mark = ","  # Définition du séparateur décimal (ici, une virgule)
  ) %>% 
   tab_spanner(        # ajout d'en-têtes de colonnes (spanners) regroupant plusieurs colonnes
    label = "Territoires",
    columns = c(Regions)) %>%
  tab_spanner(
    label = "Données",
    columns = c(Population, Surface)
  ) %>% 
   tab_footnote(
    footnote = "Notre région !",
    locations = cells_body(columns = Regions, rows = 7)
  ) %>% 
  tab_source_note(
    source_note = "Source: Insee, recensements de la population"
  )
```

## Un peu d'interactivité

```{r, message = F}

regions %>%
  gt() %>%
    tab_header(title = md("Populations légales **au 1er janvier 2021**"),
               subtitle = md("dans les régions de France métropolitaine`")) %>% 
  fmt_number(
    columns = c(Population,Surface),
    decimals = 0,  # Nombre de décimales
    use_seps = TRUE,  # Utiliser ou non des séparateurs de milliers
    sep_mark = " ",  # Définition du séparateur de milliers comme un espace
    dec_mark = ","  # Définition du séparateur décimal (ici, une virgule)
  ) %>% 
   tab_spanner(
    label = "Territoires",
    columns = c(Regions)) %>%
  tab_spanner(
    label = "Données",
    columns = c(Population, Surface)
  ) %>% 
   tab_footnote(
    footnote = "Notre région !",
    locations = cells_body(columns = Regions, rows = 7)
  ) %>% 
  tab_source_note(
    source_note = "Source: Insee, recensements de la population"
  ) %>% 
  opt_interactive()

# /!\ opt_interactivite() supprime la mise en forme du header (ici du tab_spanner) du tableau (qui n’est pas conciliable avec l’interactivité).

```

## Habillage des cellules

```{r, message=F}

regions %>%
  gt() %>%
    tab_header(title = md("Populations légales **au 1er janvier 2021**"),
               subtitle = md("dans les régions de France métropolitaine`")) %>% 
  fmt_number(
    columns = c(Population,Surface),
    decimals = 0,  # Nombre de décimales
    use_seps = TRUE,  # Utiliser ou non des séparateurs de milliers
    sep_mark = " ",  # Définition du séparateur de milliers comme un espace
    dec_mark = ","  # Définition du séparateur décimal (ici, une virgule)
  ) %>% 
   tab_spanner(
    label = "Territoires",
    columns = c(Regions)) %>%
  tab_spanner(
    label = "Données",
    columns = c(Population, Surface)
  ) %>% 
   tab_footnote(
    footnote = "Notre région !",
    locations = cells_body(columns = Regions, rows = 7)
  ) %>% 
  tab_source_note(
    source_note = "Source: Insee, recensements de la population"
  )%>%
  tab_style(
    style = list(
      cell_fill(color = "lightblue")  # Définir la couleur de fond des libellés de colonnes
    ),
    locations = cells_column_labels(everything())  # Appliquer le style aux libellés de colonnes
  ) %>%
  tab_style(
    style = list(
      cell_fill(color = "lightgreen")  # Définir la couleur de fond des regroupements de colonnes
    ),
    locations = cells_column_spanners(everything())  # Appliquer le style aux regroupements de colonnes
  ) %>% 
    tab_style(
    style = list(
      cell_fill(color = "lightyellow")  # Définir la couleur de fond des cellules de la ligne
    ),
    locations = cells_body(
      columns = everything(),  # Appliquer à toutes les colonnes
      rows = 7  # Appliquer à la deuxième ligne (par exemple, Germany)
    )
  )

```
